臺灣臺南地方法院民事判決　　　　　　　99年度訴字第1272號
原　　　告　許芳
送達代收人　黃春雯
被　　　告　尤清松
上列當事人間請求分割共有物事件，本院於民國100年2月9日言
詞辯論終結，判決如下：
    主      文
兩造共有坐落臺南市○○區○○段867、867之1、867之2、867之
3地號、面積依序為557、455、3162、259四筆土地，合併分割如
附圖所示：編號甲部分面積2216平方公尺由原告取得，編號乙部
分面積2217平方公尺由被告取得。
訴訟費用由被告負擔2分之1，其餘由原告負擔。
    事實及理由
一、原告主張略以：坐落臺南市○○區○○段867、867之1、867
    之2、867之3地號、面積依序為557、455、3162、259四筆土
    地（以下合併簡稱系爭土地）為兩造所共有，兩造就各筆土
    地之應有部分均為2分之1。兩造對於系爭土地並無不分割之
    協議，法律上亦無不能分割之原因，又系爭土地彼此相臨，
    為求分割後各共有人之應有部分能集中利用，合併分割對兩
    造均為有利，惟因兩造對於分割方法無法達成協議，實有訴
    訟請求判決分割共有物之必要，因而提起本訴，請求依據民
    法第823條第1項、第824條第5項之規定，請求法院判決就系
    爭土地予以合併分割等語。並聲明請求法院就系爭土地先予
    合併後，再由南北向或東西向分割為二筆面積相等之土地，
    分由兩造取得。
二、被告抗辯略以：同意就系爭土地合併分割，分割方案由法院
    審酌，希望分割後取得之土地得使用水溝旁之道路。
三、得心證之理由：
（一）按各共有人，除法令另有規定外，得隨時請求分割共有物
      。但因物之使用目的不能分割或契約訂有不分割之期限者
      ，不在此限；又共有人相同之數不動產，除法令另有規定
      外，共有人得請求合併分割； 民法第823條第1項、第824
      條第5項分別定有明文。 本件原告主張系爭土地為兩造所
      共有，應有部分均為2分之1等情，業據原告提出系爭土地
      之土地登記謄本為證，且為被告所不爭執，堪信為真實。
      又系爭土地並無不能分割之情事，兩造間復未定有不分割
      之契約，亦無因物之使用目的不能分割情事，揆諸首揭條
      文之規定，原告訴請法院合併分割系爭土地，於法並無不
      合，應予准許。
（二）次按法院為裁判分割前，應顧及公平、當事人之聲明、應
      有部分之比例與實際是否相當、共有物之客觀情狀、性質
      、價格與經濟價值、共有利益、各共有人之主觀因素與使
      用現狀、利害關係等因素為綜合判斷。本院審酌系爭四筆
      土地彼此相鄰，合併分割使兩造得集中利用其取得之土地
      ，對兩造均為有利，且兩造亦同意合併分割，目前系爭土
      地為無建物、無耕作之空地，西側水溝旁有道路可供行走
      （參卷附本院民國99年11月22日勘驗筆錄），兩造對分割
      方案之意願、兩造分得土地之完整性、通行之便利性、經
      濟效用之發揮及土地之利用等情，認兩造依附圖（即臺南
      市麻豆地政事務所99年11月22日複丈之複丈成果圖）所示
      之分割方案取得土地，對兩造均較為公平合理，合乎經濟
      效益之使用， 爰依民法第824條第2項第1款規定，將兩造
      共有之系爭土地，判決合併分割如主文第1項所示。
四、末按因共有物分割、經界或其他性質上類似之事件涉訟，由
    敗訴當事人負擔訴訟費用顯失公平者，法院得酌量情形，命
    勝訴之當事人負擔其一部， 民事訴訟法第80條之1定有明文
    。系爭土地因分割方案不同致兩造無法達成協議，依前開說
    明，本院認本件訴訟費用應由兩造按其原應有部分比例負擔
    為適當，爰判決如主文第二項所示。
五、據上論結，本件原告之訴為有理由，爰依民事訴訟法第80條
    之1、第87條第1項，判決如主文。
中    華    民    國   100    年    2     月    23    日
                          臺灣臺南地方法院民事第二庭
                                法  官  王 獻 楠
上為正本，係照原本作成。
如不服本判決，應於本判決送達後20日內提出上訴狀（須按他造
當事人之人數附繕本）。如委任律師提起上訴者，應一併繳納上
訴審裁判費。
中    華    民    國   100    年    2     月    23    日
                                書記官  李 鎧 安